【裁判字號】    90,易緝,118
【裁判日期】    901218
【裁判案由】    詐欺等
【裁判全文】
臺灣臺南地方法院刑事判決                          九十年度易緝字第一一八號
    公  訴  人  臺灣台南地方法院檢察署檢察官
    被      告  甲○○
右列被告因詐欺等案件，經檢察官提起公訴（八十八年度偵字第八七四八號、八十九
年度偵字第二一○八號），本院判決如左：
    主  文
甲○○共同明知為不實之事項，而使公務員登載於職務上所掌之公文書，足以生損害
於公眾，處有期徒刑月，如易科罰金，均以佰元折算壹日。
    事  實
一、甲○○並無資產，且無固定工作收入，復無購屋之資力。緣民國（下同）八十七
    年九月間，設立於台南市○○區○○路一七四號垣台建設有限公司（下簡稱垣台
    公司）之負責人陳明德明知該公司就坐落台南市○○區○○段三－三地號等五十
    四筆土地上，即位於台南市○○區○○路、慶平路角地興建「錢匯通」五十戶透
    天房屋，尚未完工，且除三戶房地外餘均無交易之事實，但為使該批房屋得向上
    海商業儲蓄銀行股份有限公司（下簡稱上海銀行）貸得分戶貸款，充作公司週轉
    之用，竟意圖為垣台公司不法之所有，指示與之有犯意聯絡之垣台公司副總經理
    韓志成協助辦理前開「錢匯通」四十七戶之假買賣房地登記及向上海銀行申辦分
    戶貸款事宜，故彼等即透過知悉垣台公司有人頭承購戶需求之何信輝、陳世桓等
    人輾轉介紹人頭戶（陳明德、韓志成、何信輝、陳世桓等人部分另行審結）。而
    甲○○即透過堂弟陳志明之引介，明知其並無購買上開「錢匯通」房地之意思，
    ，且其與垣台公司係通謀為虛偽之房地買賣，即共同基於協助陳明德、韓志成向
    地政機關申辦「錢匯通」房地所有權移轉登記之犯意聯絡，由甲○○向垣台公司
    虛偽承購「錢匯通」之房地，並提供身分證、印章、印鑑證明等文件交由垣台公
    司不知情之職員林素真等人以製作不實之房屋預定買賣契約書、土地預定買賣契
    約書等證明文件，嗣於八十七年九月間又與其他人頭承購戶、連帶保證人等集體
    前往「錢匯通」工地辦理「錢匯通」房地分戶貸款之對保手續，並就以其名義承
    購之「錢匯通」房地，委由不知情之代書莊文雅連續持向台南市台南地政事務所
    申請辦理「錢匯通」房地之所有權移轉登記，使台南地政事務所之承辦人員登記
    在其職務上所掌理之土地及建物登記簿上，均足以生損害於地政機關對於前開房
    地登記之正確性。
二、案經嘉義市調查站移送台灣台南地方法院檢察署檢察官偵查起訴。
    理  由
一、訊據被告甲○○固不否認有以其名義登記購買「錢匯通」房地，並特地從嘉義前
    來台南辦理過戶、對保等手續，惟矢口否認有何使公務員登載不實之犯行，辯稱
    ：伊係經由堂弟介紹，說有一個財團要將房子登記給人家，問伊要不要，條件是
    銀行的貸款要轉由伊負擔，伊覺得不錯，就去對保，至於連帶保證人也是堂弟找
    來的，伊當時確有購買該房地之意思，雖然伊失業，且無資產，但只要登記給伊
    ，伊就負擔得起云云，經查，被告甲○○確係垣台公司透過仲介人李皖民等人輾
    轉介紹去找尋之人頭戶，其與垣台公司間並無實際買賣「錢匯通」房地之合意乙
    節，業據同案被告韓志成供述明確（見嘉義市調查站調查卷（一）），並有由垣
    台公司職員以其名義製作之房屋預定買賣契約書、土地預定買賣契約書、代辦貸
    款委託書等影本，以及台南地政事務所據其申請事項而核發之土地及房屋所有權
    狀影本各一份附於調查卷可證，更毋論被告甲○○從未至現場檢視其所欲購買之
    房地，也不知其所購買房地實際總價及其所承擔之貸款金額，更不認識與其共同
    擔保上海銀行貸款清償責任之連帶保證人等等情狀，不僅顯然悖於一般購屋之常
    態，且其竟對買賣之標的、金額等重要契約內容均毫無所悉，又何能謂其確有購
    買該房地之意思表示？再者，被告復自承其毫無資產及存款，且伊曾收過銀行寄
    交之文件，但伊從未拆閱，也從未繳付分文之貸款本息等語（見本院九十年十一
    月五日訊問筆錄），則其辯稱伊有購屋之能力並願付款云云，顯屬事後推諉卸飾
    之詞，實不足採信。故其事證已臻明確，犯行堪以認定，自應依法論科。
二、按被告甲○○明知為虛偽之房地買賣，而使地政機關登載於其職務上所掌之土地
    登記簿，並足以生損害於地政機關對該房地登記管理之正確性，則核其所為，係
    犯刑法第二百十四條之使公務員登記不實罪。其與同案被告陳明德、韓志成間有
    犯意聯絡及行為分擔，為共同正犯，而其利用不知情之垣台公司職員林素真、代
    書莊文雅等人以實施其犯行，亦為間接正犯。爰審酌被告之犯罪動機、目的、手
    段、參與程度不高、利用人頭戶虛構買賣事實而對金融交易秩序所生之嚴重損害
    、其犯後未曾悔過之態度等一切情狀，量處如主文所示之刑，並諭知易科罰金之
    折算標準，以資儆懲。
據上論斷，應依刑事訴訟法第二百九十九條第一項前段，刑法第二十八條、第二百十
四條、第四十一條第一項前段，罰金罰鍰提高標準條例第一條前段、第二條，判決如
主文。
中      華      民      國    九十      年     十二     月     十八     日
                                  臺灣臺南地方法院刑事第二庭
                                          法  官  林彥君
右正本證明與原本無異。
如不服本判決，應於判決送達後十日內，向本院提出上訴狀。
                                          書記官  黃傳鈞
中      華      民      國    九十      年     十二     月     十八     日
附錄本案論罪科刑法條全文：
刑法第二百一十四條：
  明知為不實之事項，而使公務員登載於職務上所掌之公文書，足以生損害於公眾或
  他人者，處三年以下有期徒刑、拘役或五百元以下罰金。


司法院資訊處製作；財團法人民間司法改革基金會備份。
